臺灣高雄地方法院刑事判決　　　　　　 100年度訴緝字第22號
公　訴　人　臺灣高雄地方法院檢察署檢察官
被　　　告　洪正利
上列被告因偽造文書案件，經檢察官提起公訴（90年度偵字第10
228號），本院判決如下：
    主  文
本件免訴。
    理  由
一、公訴意旨略以：被告洪正利與「寶傳建設股份有限公司」（
    下稱寶傳公司，位於高雄市○○區○○路155 號14樓之1 ）
    之實際負責人即告訴人陳寶珍熟識，且知悉告訴人在臺南市
    ○區○○段第28、28之9 、30之3 號等土地推出「東方維也
    納透天別墅」60戶建築案急需用錢，遂自行借款並介紹梁國
    清及梁正煌父子借款予告訴人作為建築案融資。民國84年6
    月9 日告訴人應梁國清及被告之要求，將上開建築案土地持
    分3 分之1 及持分3 分之2 分別登記在梁正煌及被告名下，
    以確保渠等之債權。詎告訴人於84年11月中旬因另案通緝中
    ，無法處理寶傳公司之業務，告訴人之子黃建元及黃建中甫
    屆成年，無社會經驗，且寶傳公司之登記負責人即告訴人之
    母廖宗霞又於84年11月4 日病故，被告及同案被告洪正中乃
    共同基於偽造私文書之概括犯意聯絡，明知寶傳公司並未召
    開臨時會議及公司董事會，竟利用不知情之高雄市高任會計
    事務所負責人楊鎮華盜用黃建元印章，偽造84年11月27日上
    午10時在該公司會議室開會討論改選董事、監察人事項及84
    年11月27日下午2 時在該公司會議室開會討論選任董事長案
    ，分別由蔣至及黃建元擔任主席及紀錄，並蓋用黃建元、黃
    建中之印章於「股東臨時會議紀錄」、「公司董事會議紀錄
    」及「寶傳公司變更登記申請書」之私文書上，而製作不實
    之「寶傳公司臨時會議紀錄」、「公司董事會議紀錄」及「
    寶傳公司變更登記申請書」，內容記載「洪正中當選為董事
    長」，並將上開偽造之「股東臨時會議紀錄」、「公司董事
    會議紀錄」之私文書連同股東名簿、董事名單及監察人名單
    交由前開不知情之會計師事務所人員持以行使，向臺灣省政
    府建設廳申請寶傳公司負責人變更登記為同案被告洪正中；
    後被告復基於前開同一偽造文書之犯意，偽造85年3 月7 日
    上午10時在該公司會議室開會討論改選董事、監察人事項及
    85年3 月7 日下午2 時在該公司會議室開會討論選任董事長
    案，分別由同案被告洪正中及被告擔任主席，黃建元擔任紀
    錄，並蓋用黃建元、黃建中之印章於「股東臨時會議紀錄」
    、「公司董事會議紀錄」及「寶傳公司變更登記申請書」之
    私文書上，而製作不實之「寶傳公司臨時會議紀錄」、「公
    司董事會議紀錄」及「寶傳公司變更登記申請書」，內容記
    載「洪正利當選為董事長」，並將上開偽造之「股東臨時會
    議紀錄」、「公司董事會議紀錄」之私文書連同股東名簿、
    董事名單及監察人名單交由前開不知情之會計師事務所人員
    持以行使，向臺灣省政府建設廳申請寶傳公司負責人變更登
    記為被告，致使承辦之公務員將此不實事項登載於職務上所
    掌之公文書上，而准予變更登記，足以生損害於黃建元及臺
    灣省政府建設廳對於公司管理之正確性，因認被告涉犯刑法
    第216 條、第210 條行使偽造私文書罪嫌及同法第214 條明
    知為不實事項而使公務員登載於職務上所掌之公文書罪嫌。
二、按案件時效已完成者，應諭知免訴之判決，刑事訴訟法第30
    2 條第2 款定有明文。次按被告行為後，刑法第80條、第83
    條關於追訴權時效期間、停止之規定，業已於94年2 月2 日
    修正公布，並於95年7 月1 日施行。現行刑法第2 條第1 項
    規定：「行為後法律有變更者，適用行為時之法律。但行為
    後之法律有利於行為人者，適用最有利於行為人之法律」，
    因追訴權時效期間之長、短，關係是否行為人受到刑事追訴
    或處罰，而追訴時效完成者，依刑事訴訟法第302 條第2 款
    規定應諭知免訴判決，而免訴判決為實體判決，因此關於追
    訴時效期間之修正，應屬實體刑罰法律變更，而有刑法第2
    條第1 項規定之適用（臺灣高等法院暨所屬法院因應新修正
    刑法施行座談會意見參照），合先敘明。
三、又修正前刑法第80條規定：「追訴權，因左列期間內不行使
    而消滅：一、死刑、無期徒刑或10年以上有期徒刑者，20年
    。二、3 年以上10年未滿有期徒刑者，10年。三、1 年以上
    3 年未滿有期徒刑者，5 年。四、1 年未滿有期徒刑罪者，
    3 年。五、拘役或罰金者，1 年。前項期間自犯罪成立之日
    起算。但犯罪行為有連續或繼續之狀態者，自行為終了之日
    起算」、修正前刑法第83條規定：「追訴權之時效，如依法
    律之規定，偵查、起訴或審判之程序，不能開始或繼續時，
    停止其進行。前項時效停止，自停止原因消滅之日起，與停
    止前已經過之期間，一併計算。停止原因繼續存在之期間，
    如達於第80條第1 項各款所定期間4 分之1 者，其停止原因
    視為消滅」；而修正後刑法第80條則規定：「追訴權，因下
    列期間內未起訴而消滅：一、犯最重本刑為死刑、無期徒刑
    或10年以上有期徒刑之罪者，30年。二、犯最重本刑為3 年
    以上10年未滿有期徒刑之罪者，20年。三、犯最重本刑為1
    年以上3 年未滿有期徒刑之罪者，10年。四、犯最重本刑為
    1 年未滿有期徒刑、拘役或罰金之罪者，5 年。前項期間自
    犯罪成立之日起算。但犯罪行為有繼續之狀態者，自行為終
    了之日起算」、修正後刑法第83條規定：「追訴權之時效，
    因起訴而停止進行。依法應停止偵查或因犯罪行為人逃匿而
    通緝者，亦同。前項時效之停止進行，有下列情形之一者，
    其停止原因視為消滅：一、諭知公訴不受理判決確定，或因
    程序上理由終結自訴確定者。二、審判程序依法律之規定或
    因被告逃匿而通緝，不能開始或繼續，而其期間已達第80條
    第1 項各款所定期間4 分之1 者。三、依第1 項後段規定停
    止偵查或通緝，而其期間已達第80條第1 項各款所定期間4
    分之1 者。前2 項之時效，自停止原因消滅之日起，與停止
    前已經過之期間，一併計算」。本件被告經起訴之罪名係涉
    犯刑法第216 條、第210 條行使偽造私文書罪嫌及同法第21
    4 條明知為不實事項而使公務員登載於職務上所掌之公文書
    罪嫌。刑法第216 條、第210 條之行使偽造私文書罪嫌，其
    法定本刑為5 年以下有期徒刑，刑法第214 條之明知為不實
    事項而使公務員登載於職務上所掌之公文書罪嫌，其法定本
    刑為3 年以下有期徒刑，其等追訴權時效期間依修正前刑法
    第80條第1 項第2 款規定均為10年，再依修正前刑法第83條
    規定加計因通緝無法開啟審判之停止進行期間（10年追訴權
    時效期間4 分之1 即2 年6 月），修法前之追訴權時效加計
    停止期間即為12年6 月；而依修正後刑法第80條第1 項第2
    款規定，其追訴權時效為20年，加計停止進行之期間（20年
    追訴權時效期間4 分之1 即5 年），則修法後之追訴權時效
    加計4 分之1 停止期間為25年，茲經比較新舊法之結果，修
    正後刑法之規定並未較有利於被告，依刑法第2 條第1 項前
    段規定，本件自應適用被告行為時之上開修正前刑法規定。
四、經查：本件被告被訴刑法第216 條、第210 條之行使偽造私
    文書罪嫌及同法第214 條明知為不實事項而使公務員登載於
    職務上所掌之公文書罪嫌，起訴意旨雖未確切記載被告行使
    偽造私文書及使公務員登載不實之時間，惟參以卷內之寶傳
    建設股份有限公司股東臨時會議記錄及臺灣省政府建設廳函
    稿記載之收文日期時間為85年3 月11日（見調查卷一第302
    頁至第303 頁、第330 頁），可知被告應於85年3 月11日前
    之某日偽造私文書，而於85年3 月11日行使偽造私文書及使
    公務員登載不實。而本件之追訴權時效期間，依修正前刑法
    第80條第1 項第2 款規定為10年，而本件係告訴人於90年5
    月17日向臺灣高雄地方法院檢察署提出告訴並使偵查程序開
    始，嗣案件經公訴人於92年4 月9 日提起公訴，並於92年5
    月12日繫屬本院，有起訴書及本院收文章在卷可稽，本院於
    92年9 月24日發佈通緝，並因被告通緝，致本案審判程序不
    能開始，而停止追訴權時效進行持續所達上開追訴權時間之
    4 分之1 期間（即2 年6 月），是被告前揭所涉上開犯行之
    追訴權時效，以85年3 月11日為其犯罪時間起算，應至99年
    12月15日（85年3 月11日【犯罪時間】＋12年6 月＋1 年10
    月又22日【檢察官實施偵查期間】＋4 月又12日【本院審理
    期間】）即已完成，惟被告迄今仍未緝獲歸案，其所犯上開
    行使偽造私文書及使公務員登載不實罪嫌之追訴權自已因時
    效完成而消滅，揆諸前揭說明，本件爰不經言詞辯論，逕為
    免訴之諭知。
據上論斷，應依刑事訴訟法第302 條第2 款、第307 條，判決如
主文。
中    華    民    國  100     年    2     月    15    日
                  刑事第九庭    審判長法  官  鄭詠仁
                                      法  官  王麗芳
                                      法  官  王碧瑩
以上正本係照原本作成。
如不服本判決應於收受判決後10日內向本院提出上訴書狀，並應
敘述具體理由。其未敘述上訴理由者，應於上訴期間屆滿後20日
內向本院補提理由書(均須按他造當事人之人數附繕本)「切勿逕
送上級法院」。
中    華    民    國   100    年    2     月    15    日
                                      書記官  吳智媚